【裁判字號】    98,消債清,167
【裁判日期】    990225
【裁判案由】    清算事件
【裁判全文】
臺灣板橋地方法院民事裁定           98年度消債清字第167號
聲  請  人  甲○○
代  理  人  楊啟宏律師
上列當事人依消費者債務清理條例聲請清算事件，本院裁定如下
：
    主  文
債務人甲○○自中華民國九十九年二月二十五日下午四時起開始
清算程序。
本件得由司法事務官進行清算程序。
    理  由
一、按法院開始清算程序之裁定，應載明其年、月、日、時，並
    即時發生效力；又法院裁定開始更生或清算程序後，得命司
    法事務官進行更生或清算程序，消費者債務清理條例第83條
    第1 項、第16條第1 項前段分別定有明文。
二、本件聲請意旨略以：聲請人目前資產總價值為新臺幣（下同
    ）2,000元，債務總金額高達875,196元，其現今之負債總額
    已超過資產總額甚多，且因罹患癌症，並於民國96年10月間
    遭雇主資遣，目前僅能從事臨時工無工作收入，應可認已達
    不能清償債務之程度。而其曾於95年間依「中華民國銀行公
    會會員辦理消費金融案件無擔保債務協商機制」，與最大債
    權銀行香港商香港上海豐銀行股份有限公司（以下簡稱：
    豐銀行，原中華商業銀行股份有限公司）達成分期還款協
    議，同意自95年7月起，分80期，利率0%，每月償還14,819
    元。又因當時其每月收入僅21,000元，惟上開還款金額已超
    出其經濟能力，係有不可歸責於己致履行顯有重大困難之事
    由。又聲請人復未經法院裁定開始更生程序或許可和解或宣
    告破產，依法自得聲請清算程序，爰請裁定開始清算程序等
    語。
三、查聲請人所主張之上開事實，業據提出財產及收入狀況說明
    書、債權人清冊、戶籍謄本、全民健康保險重大傷病核定審
    查通知書、財團法人金融聯合徵信中心當事人個人信用報告
    、聲請人、配偶蔡俊易、受扶養人蔡宥卉財政部臺灣省北區
    國稅局96年度、97年度綜合所得稅各類所得資料清單及財產
    歸屬資料清單、中華商業銀行通知函、無擔保債務還款計畫
    、匯款帳戶資料、勞工保險局國民年金保險費繳款單、房屋
    租賃契約、機車行車執照、水電及電信費用收據、協議書、
    診斷病歷資料、立法院工作證明書、工作證明、勞工保險被
    保險人投保資料表等件附卷可稽，堪信為真實。而查，聲請
    人雖於消費者債務清理條例施行前，曾與最大債權銀行就無
    擔保債權成立協商，約定自95年7 月起，分80期，按月償還
    14,819元，依各債權銀行債權金額比例清償各項債務，至全
    部清償為止，聲請人依約還款至97年3 月始毀諾等情，此有
    豐銀行99年1月14日民事陳報狀1份在卷可稽，然聲請人於
    95 年間申請債務協商時，係任職於立法院，每月平均薪資
    收入為21,000元，其後則因罹患腮腺癌，而於96年10月間遭
    原雇主資遣，致無法履行債務清償方案，且其目前擔任臨時
    工，每月平均薪資收入為18,000元，亦據聲請人檢附財政部
    臺灣省北區國稅局95、96、97年度綜合所得稅各類所得資料
    清單、銀行存摺、薪資條、立法院工作證明書、勞工保險被
    保險人投保資料表、工作證明、全民健康保險重大傷病核定
    審查通知書、診斷病歷資料等證可參。再聲請人居住於臺北
    縣，依行政院主計處公佈之98年度臺灣省每人每月最低生活
    費用為10,792元，則其每月薪資收入於履行協商條件後，顯
    已無法維持生活必要支出。故聲請人因病遭雇主資遣，致無
    法履行協商方案，其主張因有不可歸責於己之事由，致履行
    原協商條件有重大困難，應堪採信。又審酌聲請人目前負債
    總額及其目前工作收入，形式上顯已無法負擔該債務，核認
    其應具備不能清償債務情事或不能清償債務之虞。另聲請人
    目前每月尚有薪資收入18,000元，堪認聲請人仍可清償清算
    程序之費用。此外，本件又查無債務人有消費者債務清理條
    例第6條第3項、第8條或第82條第2項所定駁回清算聲請之事
    由存在，則債務人聲請清算，應屬有據，並命本件得由司法
    事務官進行本件清算程序，爰裁定如主文。
中    華    民    國    99    年    2     月    25    日
                  民事第三庭    法  官  邱靜琪
以上正本係照原本作成
本件不得抗告
本裁定已於99年2月25日下午4 時公告
中    華    民    國    99    年    2     月    25    日
                                書記官  鄭美莉

司法院資訊處製作；財團法人民間司法改革基金會備份。
